【裁判字號】    98,交聲,475
【裁判日期】    980527
【裁判案由】    違反道路交通管理處罰條例聲明異議
【裁判全文】
臺灣士林地方法院交通事件裁定         98年度交聲字第475號
原處分機關  臺北市交通事件裁決所
異  議  人
即受處分人  乙○○
上列異議人即受處分人因違反道路交通管理處罰條例案件，對於
臺北市交通事件裁決所於中華民國98年3 月27日所為之北市裁罰
字第裁22-Z00000000號裁決書（原舉發單號：內政部警政署國道
公路警察局公警局交字第Z00000000 號），聲明異議，本院裁定
如下：
    主  文
異議駁回。
    理  由
一、按汽車行駛於高速公路、快速公路或設站管制之道路，不遵
    使用限制、禁止、行車管制及管理事項之管制規則，未依規
    定行駛車道者，處汽車駕駛人新臺幣（下同）3,000 元以上
    6,000 元以下罰鍰。又按汽車駕駛人，違反道路交通管理處
    罰條例第33條者，除依原條款處罰鍰外，並記違規點數1 點
    ，道路交通管理處罰條例第33條第1 項第3 款、第63條第1
    項第1 款亦分別定有明文。再按汽車行駛高速公路及快速公
    路，其車道之使用，除因交通事故及道路施工依臨時或可移
    動標誌指示或交通勤務警察指揮外，應依設置之交通標誌、
    標線或號誌之規定，無設置者，應依下列規定︰... 三、內
    側車道為超車道，但小型車於不堵塞行車之狀況下，得以該
    路段容許之最高速限行駛於內側車道，高速公路及快速公路
    交通管制規則第8 條第1 項第3 款亦有明定。
二、原處分意旨略以：異議人即受處分人（下稱：異議人）乙○
    ○駕駛車牌號碼3C-5545 號自用小客車，於民國97年12月9
    日20時45分許，行經國道1 號公路南下10.5公里處，經內政
    部警政署國道公路警察局第一警察隊員警舉發「行駛高速公
    路未依規定行駛車道─慢速小型車違規行駛內側車道」之違
    規，原處分機關乃依道路交通管理處罰條例第33條第1 項第
    3 款、違反道路交通管理事件統一裁罰基準及處理細則暨統
    一裁罰基準表規定，裁處受處分人罰鍰5,000 元，並依同條
    例第63條第1 項第1 款（裁決書漏載「第1 項第1 款」，應
    予補充）規定，記違規點數1 點等語。
三、異議意旨略以：異議人夜間行駛於上開路段，為超車而行駛
    內側車道；超車後原擬轉回外側車道，惟後面有多部快速車
    輛行駛超過，異議人始降低速度至時速約在80公里左右，在
    安全的情況下駛回外側車道，伊並無行駛中“沿途佔用”內
    側車道之情事。舉發內容既與事實不合，異議人不服原裁處
    ，為此聲明異議云云。
四、經查，異議人於97年12月9 日20時45分許，駕駛車牌號碼3C
    - 5545號自用小客車行經國道1 號公路南下10.5公里時，行
    駛於內側車道，遭員警攔停舉發「行駛高速公路未依規定行
    駛車道─慢速小型車違規行駛內側車道」之事實，有內政部
    警政署國道公路警察局公警局交字第Z00000000 號舉發違反
    道路交通管理事件通知單影本1 紙、內政部警政署國道公路
    警察局第一警察隊98年2 月19日公警一交字第0970174264號
    函、臺北市交通事件裁決所北市裁罰字第裁22-Z00000000號
    裁決書1 紙在卷足憑，此部分有關本件異議人遭舉發、裁罰
    之程序事實，堪予認定。
五、再異議人「行駛高速公路未依規定行駛車道─慢速小型車違
    規行駛內側車道」之違規事實，業據證人即本件舉發之警員
    甲○○到庭結證稱：「98年12月9 日晚上8 點45分，我在中
    山高南下十點五公里處，內線車道有自小客車車號3C-5545
    號，時速未滿80佔用內側車道。我們就用攝影機在他後方跟
    著他行駛，在十二點二公里處攔停，並開單舉發。」「（問
    ：異議人以時速未滿八十的速度行駛多久？）將近2 公里，
    （本院按：國道一號公路南下）十點五到十二點二公里處」
    、「（問：當天內側車道有無不能以較高時速行駛的情形？
    ）那天在內側車道發現異議人的自用小客車前方沒有車輛，
    並外側車道持續有車輛超越該慢速車，並切換至內側車道」
    、「（問：有無異議人所說無法從內側車道變換至外側車道
    的情形？）那天的車流正常，要變換到外側車道是有空檔的
    ，假設要變換車道，有一、二公里的距離可以變換」；此外
    ，就異議人當時行車時速待證事實，亦據證人甲○○證稱：
    該路段速限最高時速100 公里，最低60公里，伊尾隨在異議
    人車輛後方等速行駛，輔以攝影機拍攝自己車輛的時速表，
    可以證明異議人以低於時速80公里的時速行駛等語綦詳（詳
    本院98年5 月18日訊問筆錄第2 頁至第3 頁），並據本院當
    庭勘驗證人提出之光碟錄影檔案無訛（參見本院98年5 月18
    日訊問筆錄第4 頁）。本院審酌執勤警員係依法執行公務，
    與異議人並不相識，素無怨隙，苟非實情，自無須恣意誣陷
    之理。而且警員執行公務本身受行政懲處責任之監督，到庭
    具結作證更以刑罰擔保其真實性，警員應無甘冒行政懲處及
    刑法偽證罪責任而刻意誣陷異議人之必要；況本件尚且復有
    客觀錄影光碟可資佐證，堪認證人即警員甲○○前開陳證當
    有可信依據，而與事實相符。從而，異議人違規事實至堪認
    定，且亦無異議人所辯客觀上不能自內側車道變換至外側車
    道之情事存在，至為明確。
六、另按違反道路交通管理事件統一裁罰基準及處理細則暨統一
    裁罰基準表就違反道路交通管理處罰條例第33條第1 項第3
    款規定，分別行為人之違規態樣，設有不同之裁量基準，其
    中，行駛高、快速公路未依規定行駛車道者─「慢速小型車
    」及大型車違規行駛內側車道，處3,000- 6,000元；於應到
    案期限內到案者，處罰鍰5,000 元，該基準表規定甚明。而
    所謂「慢速車」之定義，係指最高速限每小時90公里以上之
    路段，行駛低於每小時80公里之小型車。查異議人遭舉發時
    ，行車速度低於時速80公里，該路段亦為最高速限每小時90
    公里以上之路段，均如前述，異議人確屬「慢速小型車」無
    訛。又本件異議人應到案日期為97年12月24日前，亦有卷附
    內政部警政署國道公路警察局公警局交字第Z00000000 號舉
    發通知單可稽，異議人已於97年12月16日到案陳述，則有異
    議人之陳述書在卷可查。揆之前引說明，原處分機關根據本
    案情節，引據違反道路交通管理事件統一裁罰基準及處理細
    則暨統一裁罰基準表規定，按違反道路交通管理處罰條例第
    33條第1 項第3 以裁處異議人5,000 元罰鍰，確屬有據，附
    此敘明。
七、綜上所述，足認異議人「行駛高速公路未依規定行駛車道─
    慢速小型車違規行駛內側車道」之違規事實，事證明確，異
    議人上開所辯不能採取。原處分機關依道路交通管理處罰條
    例第33條第1 項第3 款及第63條第1 項第1 款規定，對異議
    人裁處罰鍰5,000 元，並記違規點數1 點，核無違誤。本件
    異議人之聲明異議為無理由，應予駁回。
據上論斷，應依道路交通案件處理辦法第19條，裁定如主文。
中    華    民    國    98    年    5     月    27    日
                    交通法庭法  官  許辰舟
以上正本證明與原本無異。
如不服本裁定應於裁定送達後5 日內向本院提出抗告狀。
                            書記官  李典育
中    華    民    國    98    年    5     月    27    日


司法院資訊處製作；財團法人民間司法改革基金會備份。
